【裁判字號】    98,交聲,149
【裁判日期】    980527
【裁判案由】    違反道路交通管理處罰條例聲明異議
【裁判全文】
臺灣基隆地方法院交通事件裁定        98年度交聲字第149 號
移送機關即
原處分機關  交通部公路總局臺北區監理所基隆監理站
異  議  人
即受處分人  乙○○
                    國民
上列異議人即受處分人因違反道路交通管理處罰條例案件，對於
交通部公路總局臺北區監理所基隆監理站於中華民國98年4 月22
日所為之處分（原處分案號：基監字第裁42-RB0000000號），聲
明異議，本院裁定如下：
    主  文
異議駁回。
    理  由
一、原處分意旨略以：異議人即受處分人（下稱異議人）乙○○
    於民國98年2 月23日上午11時30分許，在基隆市○○路、愛
    七路口，駕駛車號077-PB號自小客車行駛時，未繫安全帶，
    為警當場攔停舉發，嗣異議人不服舉發，向原處分機關提出
    申訴，經原處分機關函請舉發單位調查結果，仍認異議人有
    上開違規之行為，原處分機關乃於98年4 月22日依道路交通
    管理處罰條例第31條第1 項之規定，裁決處罰鍰新臺幣（下
    同）1,500 元，於法應無不合等語。
二、異議意旨略以：異議人駕車行經基隆市○○路、愛七路口時
    ，因經警攔停，警員即表示其未繫安全帶，且警員並未提出
    照片或相關證據為證，舉發錯誤，爰依法聲明異議云云。
三、按行為人有違反道路交通管理事件之情形者，應填製舉發違
    反道路交通管理事件通知單，並於被通知人欄予以勾記，當
    場舉發者，應填記駕駛人或行為人姓名、性別、出生年月日
    、地址、身分證統一編號及車主姓名、地址、車牌號碼、車
    輛種類，被查獲之駕駛人或行為人為受處分人時，應於填記
    通知單後將通知聯交付該駕駛人或行為人簽名或蓋章收受之
    ，拒絕簽章者，仍應將通知聯交付該駕駛人或行為人收受，
    並記明其事由及交付之時間，拒絕收受者，應告知其應到案
    時間及處所，並記明事由與告知事項，視為已收受，違反道
    路交通管理事件統一裁罰基準及處理細則第11條第1 項第1
    款定有明文。又按汽車行駛於道路上，其駕駛人或前座乘客
    未繫安全帶者，處駕駛人1,500 元罰鍰，其實施及宣導辦法
    ，由交通部定之，道路交通管理處罰條例第31條第1 項定有
    明文。
四、經查：
  (一)本件異議人於98年2 月23日上午11時30分許，駕駛車號077-
    PB在基隆市○○路、愛七路口，因未繫安全帶經警當場舉發
    ，並開立基隆市政府警察局保安隊RB0000000 號舉發違反道
    路交通管理事件通知單，該舉發單已記載駕駛人即異議人之
    姓名、性別、出生年月日、地址、身分證統一編號以及違規
    時、地、違規事實等內容，惟經異議人拒絕簽章，員警於該
    舉發單收受通知聯者簽章欄內已載明「拒簽收」，此有該舉
    發單在卷供參，依據上開規定，視為異議人已收受該舉發單
    ，自無庸再以郵寄方式送達該舉發單，核先敘明。
  (二)異議人於98年2 月23日上午11時30分許，駕駛車號077-PB號
    自小客車於基隆市○○路、愛七路口為警攔停等事實，未據
    異議人否認，復經證人即基隆市政府警察局保安隊警員甲○
    ○於本院調查時到庭具結證稱當日其與另2 名警員站在寶馬
    橋上，取締機車違反兩段式左轉勤務，當時異議人的車輛在
    仁一路等紅綠燈，當時視線良好，窗戶是開的，異議人當時
    並未繫安全帶，我就以手在胸前比畫，示意異議人未繫安全
    帶，但異議人沒有繫，之後即引導異議人道路邊停車，我有
    看到異議人伸手往後將已經繫好放在椅背上備用的安全帶往
    前拉，過程中異議人很客氣，只是後面表示拒絕簽紅單。且
    據我所知現在很多計程車司機預先將安全帶繫好，放置在椅
    背上，人是坐在安全帶上方，要繫安全帶時伸手往後將已經
    繫好的安全帶往前拉放置到胸前，至於腹部橫向的安全帶依
    然是放在椅背上，此舉多是為了方便等語（參見本院98年5
    月13日本院訊問筆錄）。又證人甲○○與異議人互不相識，
    業經證人甲○○證述明確，衡情，證人甲○○應無刻意設詞
    構陷異議人之必要；次者，證人甲○○證稱當時天氣良好，
    其於異議人駕駛之車輛行駛至距離其執勤位置僅2 個車道，
    發現異議人未繫安全帶，其即自執勤位置走往異議人行駛之
    車道中間，示意異議人停車，過程中其均注意異議人之動向
    ，確認異議人身前未繫安全帶，就此無誤認之可能等情，換
    言之，證人甲○○應無誤認異議人未繫安全帶之可能，是認
    異議人當時確未繫安全帶一節，已足認定。
  (三)另按交通違規之舉發可分為「當場舉發」及「逕行舉發」，
    由於逕行舉發之受處分人並無當場向舉發員警辯駁、陳述意
    見之機會，故現行法制就逕行舉發之條件多所設限；至於當
    場舉發交通違規事件，鑑於交通違規事實往往驟然而現、稍
    縱即逝，若硬性要求舉發員警不分違規情節，一律必須預留
    證據，俾便事後提出供法院審查，除有現實技術可行性之困
    難，勢將大幅提高交通管理之行政成本，並嚴重削弱道路交
    通管理之行政效能，且舉發交通違規行為之處分亦屬行政行
    為，除應遵循公正、公開與民主之程序，確保依法行政之原
    則，以保障人民權益，亦應兼顧提高行政效能，因此，若舉
    發員警到庭結證違規情節屬實，且提出支持舉發違規可憑信
    性之相關佐證，又查無設詞構陷或舉發錯誤之事證，自堪據
    以認定違規情節應屬事實。本件舉發警員甲○○已到庭就異
    議人之違規情事結證明確，足見證人所述並非無據，異議人
    復未提出舉發錯誤之事證，依據上開說明，已足以認定異議
    人確有駕車未繫安全帶之違規情事，自無從僅以警員未提出
    未提出違規照片一節，逕認舉發錯誤。
  (四)綜上，異議人確於駕車行駛時未繫安全帶，揆諸前揭法條之
    規定，自屬違規駕駛行為。從而，原處分機關依道路交通管
    理處罰條例第31條第1 項之規定，裁處異議人罰鍰1,500 元
    ，核無違誤，本件聲明異議為無理由，應予駁回。
五、據上論斷，應依道路交通案件處理辦法第19條，裁定如主文
    。
中    華    民    國    98    年    5    月     27    日
                  交通法庭法    官  何怡穎
以上正本證明與原本無異。
對於本件裁定如有不服，應於送達後5 日內，向本院提出抗告書
狀，敘述抗告之理由，抗告於臺灣高等法院。
中    華    民    國    98    年    5    月     27    日
                          書 記 官  王一芳


司法院資訊處製作；財團法人民間司法改革基金會備份。
